最高法院刑事判決　　　　　　　　　　　　　　　八十八年度台上字第二一五三號
　　上　 訴　 人　台灣高等法院台中分院檢察署檢察官
　　上訴人即被告　甲○○
右上訴人等因被告業務過失致人於死案件，不服台灣高等法院台中分院中華民國八十
六年五月十三日第二審判決（八十六年度交上訴字第七六二號，起訴案號：台灣彰化
地方法院檢察署八十六年度偵字第二五七號），提起上訴，本院判決如左：
    主  文
原判決撤銷，發回台灣高等法院台中分院。
甲○○上訴駁回。
    理  由
本件理由分二部分說明：
一關於檢察官上訴部分：
本件原判決認定被告甲○○係彰化縣溪州鄉裕山混凝土有限公司之司機，為從事駕駛
業務之人，於民國八十五年十一月一日中午，駕駛TE-076號大貨車載送混凝土，沿彰
化縣田中鎮○○路由北往南行駛，至同日十二時十分許，途經同鎮○○路與中正路交
岔路口時，本應注意行經交岔路口時，不得超車，又超車時應於前車左側保持半公尺
以上之間隔超過，以避免碰撞肇事，且依當時客觀情況，並無不能為此注意之情事。
被告竟疏於注意，未保持安全間隔，且在前開三岔路口超越蕭淑娟所駕駛、附載其翁
謝豐遊、同向在右前方行駛擬往同鎮○○路直行進入鎮內之KKN－466號機車，致兩車
發生擦撞，蕭淑娟之機車因而倒地，後載之謝豐遊跌落在地上，頭部碰及路面，因而
頭部外傷，顱內出血，經送醫急救，延至同年月三日十五時許，不治死亡。甲○○於
肇事後，在其犯罪未被發覺前，向有權偵查犯罪之警察機關自首，並接受裁判等情。
因而維持第一審論處被告從事業務之人，因業務上之過失致人於死罪刑之判決，駁回
檢察官及被告在第二審之上訴，固非無見。然按依刑事訴訟法應於審判期日調查之證
據而未予調查者，其判決當然為違背法令。卷附彰化縣警察局道路交通事故調查報告
表(一)，雖記載本件車禍之報案人係被告甲○○（見相驗卷第四頁反面），但被告在警
局供稱：「因與他人發生車禍，而被警方帶來製作筆錄」，其在第一審亦供稱：「我
下來扶起謝豐遊（即死者），請旁邊的人叫救護車，我沒有報警，救護車跟警察一起
來」。當原審審判長問：「你是在犯罪未被發覺前向警察機關自首，對嗎﹖」被告仍
答稱：「當時警察和救護車一起到，被害人生命危險，我就被帶到警局做筆錄」等語
（見相驗卷第九頁、第一審卷第一三頁、原審卷第二八頁）。被告均未稱其有親自向
警局報案之情事，惟被告所稱「請旁邊的人叫救護車」，是否請該人打「一一九」電
話報案﹖其報案之內容是何﹖警員黃健智到達車禍現場時，是否尚不知肇事者係何人
，而由被告自稱其駕車發生事故﹖原審未向彰化縣警察局田中分局調閱報案紀錄，及
傳訊警員黃健智查明真相，遽認被告係於有偵查犯罪職權之公務員發覺前，自首犯罪
並接受裁判，而依刑法第六十二條前段規定減輕其刑，自嫌速斷。次按裁判上一罪之
案件，檢察官就其一部起訴者，其效力及於全部。本件被告於前開時地，駕駛大貨車
疏於注意，擦撞及由蕭淑娟駕駛、後載其翁謝豐遊之機車，致蕭淑娟等人車倒地，謝
豐遊因而頭部外傷、顱內出血死亡。蕭淑娟在警局已陳稱：「我雙手輕微擦傷，部
也有擦傷」。「我要提出告訴甲○○過失致人於死及傷害」等語（見相驗卷第六頁反
面、第七頁）。苟蕭淑娟之手、部確有擦傷，則被告之一個業務過失行為，係觸犯
業務過失致人於死及業務過失傷害兩罪，乃想像競合犯，應從一重處斷，為裁判上之
一罪。縱檢察官僅就被告業務過失致人於死部分提起公訴，其效力自及於業務過失傷
害部分，原判決理由對於被告同一過失行為，是否尚觸犯業務過失傷害罪，未予述
，亦有可議。檢察官上訴意旨，執以指摘原判決不當，非無理由，應認有撤銷發回更
審之原因。
二關於被告甲○○上訴部分：
按第三審上訴書狀，應述上訴之理由，其未述者，得於提起上訴後十日內補提理
由書於原審法院，已逾上述期間，而於第三審法院未判決前仍未提出上訴理由書狀者
，第三審法院應以判決駁回之，此觀刑事訴訟法第三百八十二條第一項、第三百九十
五條後段規定甚明。本件上訴人即被告甲○○因前開業務過失致人於死案件，不服原
審判決，於八十六年六月二日提起上訴，並未述理由，迄今逾期已久，於本院未判
決前仍未提出，依上開規定，其上訴自非合法，應予駁回。
據上論結，應依刑事訴訟法第三百九十七條、第四百零一條、第三百九十五條後段，
判決如主文。
中      華      民      國    八十八    年      四      月    二十九    日
                              最高法院刑事第五庭
                                  審判長法官  董  明  霈
                                        法官  丁  錦  清
                                        法官  賴  忠  星
                                        法官  林  茂  雄
                                        法官  王  居  財
      右正本證明與原本無異
                                              書  記  官
中      華      民      國    八十八    年      五      月      四      日
